臺灣高等法院民事裁定　　　　　　　　　96年度抗字第1944號
抗　告　人　甲○○
　　　　　　丙○○
　　　　　　丁○○
　　　　　　乙○○
相　對　人　戊○○○
上列當事人間聲請返還擔保金事件，抗告人對於中華民國96年9
月27日臺灣士林地方法院96年度聲字第1336號裁定，提起抗告，
本院裁定如下：
    主  文
原裁定關於准予返還相對人之擔保金部分廢棄。
原法院九十六年度存字第一五九八號提存事件，相對人所提存之
擔保金，於超過新台幣貳佰肆拾參萬參仟參佰元部分，准予返還
。
其餘抗告駁回。
抗告訴訟費用由相對人負擔二分之一，餘由抗告人負擔。
    理  由
一、本件相對人於原法院聲請意旨略以：伊為免聲請人之假執行
    ，前依原法院94年度重訴字第260號判決（下稱第260號判決
    ），供擔保金新台幣（下同）737萬9,057元（下稱系爭擔保
    金），並以原法院95年度存字第1598號提存事件（下稱第15
    98號提存事件）提存在案。嗣於本案訴訟終結後，伊已定20
    日以上之期間，催告抗告人行使權利，未據抗告人行使權利
    ，爰依民事訴訟法第106條準用第104條第1項第3款之規定，
    聲請返還該擔保金。
二、原法院以：抗告人既於相對人所定期限內向法院起訴，請求
    相對人賠償因免為假執行所受損害200萬元，可認抗告人業
    已就系爭擔保金中之200萬元行使其權利，以裁定准予以返
    還超過200萬元部分之擔保金。抗告人不服，對之提起抗告
    ，其意旨略以：伊於受催告行使權利期間內，雖僅起訴請求
    相對人賠償200萬元及該部分之法定遲延利息，惟於訴狀表
    明共受有551萬3,717元之損害，故就暫未請求之損害，尚非
    不得於訴訟中為擴張請求。乃原裁定無視於伊已請求之200
    萬元，尚包括其法定遲延利息，及伊仍得於訴訟中為訴之擴
    張，遽認伊僅於200萬元之範圍內，行使權利，而准予返還
    超過該200萬元部分之擔保金，於法自屬不合等語。
三、按法院命當事人得供擔保後免為假執行，核係備為賠償他造
    因免為假執行所受損害之用；次按訴訟終結後，供擔保人證
    明已定20日以上之期間，催告受擔保利益人行使權利而未行
    使者，法院應依供擔保人之聲請，以裁定命返還其提存物，
    民事訴訟法第104條第１項第3款定有明文。又上開所謂受擔
    保利益人行使其權利，應指行使因供擔保人不當訴訟行為所
    生之損害賠償請求權而言。若受擔保利益人雖在催告期間內
    行使權利，但其行使權利之金額，不及供擔保之金額者，則
    超過該金額部分，性質上如屬可分，應解為受擔保利益人，
    仍未行使權利 （參見最高法院79年台抗字第118號判例意旨
    ），供擔保人自得聲請法院發還此部分之擔保金。此際受擔
    保利益人對該部分擔保金已生喪失擔保利益之效果，縱在法
    院尚未裁定准許發還擔保金時，受擔保利益人已於其所提起
    之本案訴訟為訴之變更或追加，法院仍應裁定准許發還該部
    分之擔保金（參考最高法院91年度台抗字第245號裁定）。
四、經查，相對人前依第260號判決， 提供免為假執行之系爭擔
    保金，並以第1598號提存事件，辦畢提存。嗣於其本案訴訟
    終結後，以存證信函限期20日以上，催告抗告人行使權利（
    原法院卷6、7頁）。抗告人於96年8月13日收受該信函後，
    即於同年月31日具狀向法院起訴，請求相對人賠償200萬元
    及自訴狀繕本送達翌日起算之法定遲延利息（本院卷8頁）
    。足見抗告人於受催告期間內，僅就系爭擔保金中之200萬
    元，及其法定遲延利息部分，行使權利。至就法定遲延利息
    部分，相對人究應否賠償，及於何時賠償？尚屬未定。經參
    酌司法院頒佈之各級法院辦案期限實施要點所定，以該訴訟
    歷經三審，合計4年4月之辦案期限為度，核計抗告人無法即
    時獲得賠償之本息損害約為243萬3,333元〔計算式為：
    2,000,000＋2,000,000×5％（4+4/12）＝2,433,333，四捨
    五入〕，並應認抗告人已就系爭擔保金於243萬3,333元之範
    圍內，行使權利。乃原裁定以抗告人僅就系爭擔保金之200
    萬元部分，行使其權利，卻置抗告人就該部分法定遲延利息
    之請求於不論，自有未合。抗告意旨，指摘原法院就命返還
    擔保金部分為不當，求予廢棄，為有理由。應由本院更為裁
    定准予返還之擔保金額如主文第二項所示。至於本件應返還
    以外之擔保金部分，抗告人既未於相對人限期催告之期間內
    ，就所稱之損害，一併起訴請求（行使權利）。縱認其嗣得
    於訴訟中為訴之追加（擴張），惟揆諸上開說明，仍應認抗
    告人就該部分之擔保金，已喪失其擔保利益。相對人請求准
    予返還，即有理由。原法院據此裁定准予返還，於法洵無違
    誤。抗告意旨，指摘原裁定此部分為不當，聲明廢棄，非有
    理由。
五、據上論結，本件抗告為一部有理由，一部無理由，爰裁定如
    主文。
中　　華　　民　　國　　96　　年　　12　　月　　20　　日
                    民事第十二庭
                        審判長法　官  陳駿璧
                              法　官  陳邦豪
                              法　官  王仁貴
正本係照原本作成。
本裁定除以適用法規顯有錯誤為理由，並經本院許可外，不得再
抗告。如提起再抗告，應於收受後10日內委任律師為訴訟代理人
向本院提出再抗告狀。並繳納再抗告費新台幣１千元。
中　　華　　民　　國　　96　　年　　12　　月　　24　　日
　　　　　　　　              書記官  章大富
